【裁判字號】    89,易緝,19
【裁判日期】    890918
【裁判案由】    詐欺等
【裁判全文】
臺灣臺北地方法院刑事判決                          八十九年度易緝字第一九號
    公  訴  人  臺灣臺北地方法院檢察署檢察官
    被      告  丙○○
右列被告因詐欺等案件，經檢察官提起公訴（八十七年度偵字第一六三二一號），本
院判決如如左：
    主      文
丙○○共同連續意圖為自己不法之所有，以詐術使人將本人之物交付，處有期徒刑肆
月，緩刑貳年。
    事      實
一、緣丙○○與甲○○、孟繁民、郭偉生（均未據起訴）於民國八十六年間起開始籌
    設台信國際科技股份有限公司（下稱台信公司，欲營之事業項目為第二類電信事
    業、資訊軟體服務業、資料處理服務業、電子資訊供應服務業，以臺北市○○街
    二三九號三樓為辦公處所，孟繁民為負責人），均明知該公司於設立登記前須具
    備第二類電信執照、基礎設備架構及具備電信技術士執照之人員，而於籌設公司
    一年多之期間內，因裝潢設備、運輸裝備、生財器具、線路設備、電腦軟體等增
    設固定資產及其他開辦費用，已將所募集之資本新臺幣（下同）一億元耗盡，丙
    ○○及股東個人均無資力負擔該公司籌備所須之費用，竟隱瞞此等事實，共同基
    於意圖為自己不法所有之概括犯意聯絡，自八十七年二月間起至同年三月間止，
    由郭偉生以丙○○、孟繁民實際負責之博巨企業有限公司（下稱博巨公司，登記
    負責人謝孟燕為孟繁民之配偶，設址同籌設中之台信公司）名義，向不知情之泛
    陸資訊系統有限公司（下稱泛陸公司）訂購電腦及週邊設備，泛陸公司不察而陷
    於錯誤，陸續於八十七年二月二十七日、同年三月三日、二十五日及二十七日送
    貨至上址籌設中之台信公司，總計金額為二十萬八千八百二十五元，於八十七年
    四月三十日付款期日經過後，即由丙○○簽付其為負責人之吉埜建設有限公司、
    付款人為臺灣土地銀行儲蓄部、帳號000－00000－0、票載發票日八十
    七年六月三日、面額二十萬八千八百二十五元之支票一紙以為付款，經提示遭退
    票後，即避不見面，泛陸公司始知受騙。
二、案經被害人泛陸公司代表人乙○○訴由臺灣臺北地方法院檢察署檢察官偵查起訴
    。
    理      由
一、訊據被告丙○○固坦承籌設中之台信公司於向告訴人泛陸公司訂購電腦及週邊設
    備時資本已經耗盡，其個人及股東亦無力負擔貨款等事實，惟辯稱：伊因負責籌
    設中之台信公司財務，所以簽付自己吉埜建設有限公司之支票以付貨款，而伊投
    資籌設台信公司，因相關電信執照無法取得，致公司遲遲無法設立，連帶將伊自
    己之公司財務拖垮，伊並無詐欺之意圖云云。經查，右揭事實，業據告訴人代表
    人乙○○指訴歷歷，核與證人甲○○即籌設中之台信公司股東於本院訊問時證稱
    ：當時公司由我、被告、孟繁民、郭偉生四人負責，因公司募集之資金陸續投入
    設備、人員薪資等，很快地就用完了，導致財務出現問題等情相符，證人謝孟燕
    於檢察官訊問時亦證稱其僅係博巨公司之掛名負責人，實際業務均由孟繁民、丙
    ○○處理，而依被告所提之籌設中台信公司八十七年三月一日資產負債表以觀，
    於其時公司已呈負債情況，此有資產負債表一紙附卷可稽，則於向告訴人訂貨當
    時，籌設中之台信公司並無付款之能力，至屬灼然。又被告所簽付之上開支票帳
    戶於八十七年三月二十七日起開始發生退補，直至八十七年四月二十九日已係第
    十八次贖回支票，此有臺灣土地銀行儲蓄部函暨所檢附之吉埜建設公司支票帳戶
    退補紀錄在卷可按，是其於應付告訴人之貨款八十七年四月三十日期日經過後簽
    付上開支票，當已明知其個人亦無付款之能力。此外，並有存證信函、送貨單、
    支票暨退票理由單等影本附卷可憑，被告與籌設中之台信公司股東孟繁民等人有
    明知無付款能力而仍訂購電腦及相關設備，於付款期限經過後即以簽發不獲付款
    之票據以逃避告訴人追索之情事，應堪認定，其等有為自己不法所有之意圖及施
    用詐術之行為甚明，所辯尚無卸其罪責，應予依法論科。
二、核被告所為，係犯刑法第三百三十九條第一項之詐欺取財罪，被告與孟繁民、甲
    ○○、郭偉生間有犯意之聯絡及行為之分擔，均為共同正犯。其等先後四次犯行
    ，時間緊接，方法相同，所犯係構成要件相同之罪名，顯係基於概括犯意反覆為
    之，為連續犯，應依刑法第五十六條規定以一罪論，並加重其刑。爰審酌被告並
    無犯罪前科、犯罪所生之危害非鉅及於犯罪後已與告訴人達成和解，並已清償四
    萬元現金及交付面額計六萬元之支票二紙以為付款，此有和解書及清償證明附卷
    可按等一切情狀，量處如主文所示之刑，以資懲儆。又被告前未曾受有期徒刑以
    上刑之宣告，於罪後已與告訴人達成和解，並有分期償還債務之事實，堪認其於
    犯罪後有悔悟之心，本院認其經此偵審程序及刑之宣告後，應知警惕而無再犯之
    虞，前開宣告之刑以暫不執行為適當，爰予以宣告緩刑二年，用啟自新。
三、公訴意旨另以被告係以台信公司名義向告訴人訂購電腦及週邊設備，尚涉犯公司
    法第十九條第一項之罪嫌等語。惟查，告訴人具狀告訴時併列博巨公司為被告，
    指稱博巨公司向其訂購電腦及週邊設備，出貨時要求交貨與關係企業台信公司，
    是告訴人於出貨單上載明之廠商名稱為「台信」，然於告訴人開立統一發票時即
    告知台信公司之公司執照尚在核發中，故要求直接將發票開給博巨公司，則尚難
    執此即認籌設中之台信公司有以公司名義逕為法律行為之情事。此外，復查無其
    他積極證據足資證明被告有上開違反公司法之犯行，原應為無罪之諭知，惟此部
    分與前揭論罪科刑部分有裁判上一罪之關係，爰不另為無罪之諭知，附此敘明。
據上論斷，應依刑事訴訟法第二百九十九條第一項前段，刑法第二十八條、第五十六
條、第三百三十九條第一項、第七十四條第一款，罰金罰鍰提高標準條例第一條前段
判決如主文。
本案經檢察官高宜修到庭執行職務
中      華      民      國    八十九    年      九      月    十八      日
                                    臺灣臺北地方法院刑事第五庭
                                        法  官  朱  夢  蘋
右正本證明與原本無異
如不服本判決應於送達後十日內向本院提出上訴狀
                                        書記官  周  小  玲
中      華      民      國    八十九    年      九      月  二十五      日
附錄本案論罪科刑法條：
刑法第三百三十九條
一意圖為自己或第三人不法之所有，以詐術使人將本人或第三人之物交付者，處五年
  以下有期徒刑、拘役或科或併科一千元以下罰金。
二以前項方法得財產上不法之利益或使第三人得之者亦同。
三前二項之未遂犯罰之。


司法院資訊處製作；財團法人民間司法改革基金會備份。
